臺灣板橋地方法院刑事裁定           100年度交聲字第2514號
原處分機關  交通部公路總局臺北區監理所板橋監理站
異  議  人
即受處分人  余淑芬
上列異議人即受處分人因違反道路交通管理處罰條例案件，對於
交通部公路總局臺北區監理所板橋監理站100 年7 月12日板監裁
字第裁41-C00000000號處分聲明異議，本院裁定如下：
    主  文
異議駁回。
    理  由
一、原處分意旨略以：異議人即受處分人余淑芬於民國100 年4
    月13日15時25分許，騎乘車牌號碼RGE-643 號輕型機車，行
    經新北市○○區○○路與介壽街口，因有「駕車行經有燈光
    號誌管制之交岔路口闖紅燈」（文化路一段往南方向左轉介
    壽街）之違規行為，經新北市政府警察局海山分局新海派出
    所執勤員警當場攔停，並填製新北市政府警察局北警交字第
    C00000000 號舉發違反道路交通管理事件通知單（下稱舉發
    通知單），再經原處分機關於100 年7 月12日以板監裁字第
    裁41-C00000000號違反道路交通管理事件裁決書，依道路交
    通管理處罰條例第53條第1 項之規定，裁處罰鍰新臺幣（下
    同）2,700 元，並依同條例第63條第1 項第3 款（原處分疏
    未敘明第3 款）之規定，記違規點數3 點。
二、本件聲明異議意旨略以：伊於上開時地騎乘機車自文化路一
    段往南方向左轉介壽街，該路口因未設有待轉區，故伊即跟
    著前方之車輛等待，待文化路一段之號誌轉換後，便隨著前
    方車輛左轉進入介壽街，該路口設計有瑕疵，未規劃待轉區
    ，員警舉發顯有不當，原處分機關遽以裁罰，顯有違誤，爰
    依法聲明異議，請求撤銷原處分云云。
三、按汽車行駛到交岔路口，其行進、轉彎，應遵守燈光號誌，
    道路交通安全規則第102 條第1 項第1 款定有明文。又汽車
    駕駛人，行經有燈光號誌管制之交岔路口闖紅燈者，處1,80
    0 元以上5,400 元以下罰鍰；汽車駕駛人有違反同條例第53
    條規定之情形者，除依該條處罰鍰外，並予記違規點數3 點
    ，道路交通管理處罰條例第53條第1 項、第63條第1 項第3
    款分別定有明文。次按現行實務上逕行舉發「紅燈左轉」和
    「紅燈越線臨停」的認定方式，係依交通部82年3 月27日研
    商闖紅燈認定標準會議紀錄及交通部82年4 月22日交路字第
    009811號函示辦理如下：(1) 車輛面對圓形紅燈時，仍逕予
    穿越路口至銜接路段，含左轉、直行、迴轉及右轉（依箭頭
    綠燈允許行駛者除外），即視為闖紅燈之行為。(2) 繪設路
    口範圍者：車輛無視於紅燈警示，有穿越路口之意圖，而車
    身已伸入路口範圍亦視同闖紅燈；若僅伸越停止線而未達路
    口範圍者，則視為不遵守標線指示（可以處罰條例第60第3
    項之規定處分之）。(3) 無繪設路口範圍者：以車輛無視於
    紅燈號誌，而有穿越路口之企圖，其車身並已伸越停止線並
    足以妨害其他方向人（若有行人穿越道）、車通行者亦以闖
    紅燈論處，若僅車身伸越停止線則以不遵守標線指示視之。
四、訊據異議人固不否認有於上揭時、地騎乘機車，行經系爭路
    口處經警員開單舉發之事實，惟矢口否認有何闖紅燈之違規
    情事，並以前詞置辯。惟查：
（一）證人即舉發員警江松達於本院審理時到庭具結證稱：當時
      伊係騎乘機車沿文化路往南方向執行巡邏勤務，行經係爭
      路口處，因文化路之號誌為紅燈，故停下來等待，伊即看
      見異議人騎乘機車自文化路左轉介壽街，伊遂追上異議人
      至介壽街裡將異議人攔停舉發等語（本院卷第16頁反面）
      ，衡諸證人係於執行勤務當中，偶然發現本件違規事實，
      衡情應無設詞攀誣，或虛構違規事實以陷害異議人之可能
      ，況警員執行公務時，本身即受有行政懲處責任之監督，
      且其到庭具結作證，更係以刑事責任擔保其證言之真實性
      ，佐以異議人亦自承其所騎乘機車在文化路停止線後方，
      當時路口號誌轉換後，便從文化路直接左轉進入介壽街等
      語（本院卷第4 頁、第16頁反面、第17頁），核與證人上
      開之證述內容相符，是證人前開之證述，應屬可信。另據
      卷附之現場路口照片所示，該路口於紅綠燈號誌上有懸掛
      7 時至22時不得自文化路左轉介壽路之標示，且該路口欲
      自文化路轉往介壽街行駛之機車亦皆於文化路之右側等待
      等情，有證人所提出之該路段之路口照片在卷足憑（本院
      卷第18頁上圖、下圖），並佐以異議人於本院審理時自承
      該路段需兩段式左轉（本院卷第16頁），顯見異議人明知
      該路口欲自文化路左轉介壽街，需先於文化路右側待轉，
      是異議人上開所辯，顯不足採。綜上所述，異議人確實已
      闖越其所行駛之文化路，並於左轉介壽街後，經警察攔停
      開單舉發之事實，應可認定，是依上開道路交通管理處罰
      條例及交通部函示，異議人騎乘上開輕型機車已穿越路口
      至銜接路段左轉，而足以妨害文化路及介壽街口之通行者
      ，異議人顯有闖紅燈之違規行為，堪以認定。
（二）另異議人雖辯稱該路口道路規劃設計不當云云。惟按標誌
      、標線、號誌之設置、養護及號誌之運轉，由主管機關依
      其管轄辦理之；本規則所稱主管機關，指公路主管機關、
      市區道路主管機關及警察機關，道路交通標誌標線號誌設
      置規則第4 條第1 項、第5 條分別定有明文。是道路主管
      機關本得於法令授權範圍內，基於權責對於交通標誌、標
      線、號誌之設置為具體裁量、規劃，以求達成道路充分利
      用、維持交通秩序、保障道路使用人往來便利與安全之行
      政目的，且除有明顯違背法令之情形外，司法機關亦不得
      涉入此行政權核心領域。經核本件路口交通號誌之設置並
      無明顯違法之情事，異議人如認為該路段車道規劃設計欠
      佳或上開路口之交通號誌設置不當，可向交通主管機關反
      應或表達意見，再由主管機關依法定程序予以調整或改善
      ，惟於交通號誌變更或調整前，異議人仍應遵守現有之交
      通號誌指示，以建立行車秩序及維護其他用路人之安全，
      不得依憑一己主觀之判斷，託詞該號誌或標誌設計不良，
      並據以解免其違規之責任，況異議人於本院審理時亦坦承
      其知悉系爭路口前方有待轉區可迴轉等語（本院卷第17頁
      ），可見異議人明知前方有可迴轉之處，卻不遵守交通規
      則而為本件違規行為，依法確實應加以裁罰，異議人前揭
      所辯，尚難執為其免罰之事由。
五、綜上所述，本件異議人確有於前揭時、地，有「駕車行經有
    燈光號誌管制之交岔路口闖紅燈」之違規行為，事證明確。
    從而，原處分機關依道路交通管理處罰條例第53條第1 項之
    規定，裁處罰鍰2,700 元，並依同條例第63條第1 項第3 款
    之規定，記違規點數3 點，其認事用法均無違誤，裁罰亦無
    不當，本件異議為無理由，應予駁回。
據上論斷，依道路交通事件處理辦法第18條，裁定如主文。
中    華    民    國   100    年    9     月    2     日
                           交通法庭  法  官  魏 俊 明
上列正本證明與原本無異。
如不服本裁定，應於裁定送達後五日內敘明抗告理由，向本院提
出抗告狀。
                                     書記官  朱 烈 稽
中    華    民    國   100    年    9     月    9     日